【裁判字號】    97,交抗,472
【裁判日期】    970423
【裁判案由】    違反道路交通管理處罰條例
【裁判全文】
臺灣高等法院交通事件裁定             97年度交抗字第472號
抗  告  人  甲○○
即受處分人
上列抗告人因違反道路交通管理處罰條例案件，不服臺灣士林地
方法院，中華民國97年3月12日所為裁定（97年度交聲字第205號
），提起抗告，本院裁定如下：
    主  文
抗告駁回。
    理  由
一、按汽車（依道路交通管理處罰條例第3條第8款規定，包括機
    器腳踏車）駕駛人，行經有燈光號誌管制之交岔路口闖紅燈
    者，處新臺幣（下同）1800元以上5400元以下罰鍰，並記違
    規點數3點，道路交通管理處罰條例第53條第1項、第63條第
    1項第3款分別定有明文。
二、原處分意旨略以：抗告人即受處分人甲○○駕駛車牌號碼07
    76-EU號自用小客車，於民國（下同）96年12月30日晚上10
    時20分許，行經臺北市○○區○○街61號巷口時，經臺北縣
    政府警察局內湖分局康樂派出所警員舉發「闖紅燈（左轉）
    」之違規，依違反道路交通管理處罰條例第53條第1項之規
    定，處罰鍰2700元，並依同條例第63條第1項第3款（原處分
    漏引第1項第3款）規定，記違規點數3點。
三、抗告人聲明異議意旨略以：「在上開路口係適逢由黃燈變紅
    燈之際，且有後方之跟車接近，異議人為防後車追撞不敢緊
    急煞車，且剛好是燈號轉換之際左轉，並無紅燈左轉之事實
    ；且警員舉發係偷偷地躲在密處；再舉發當時，亦有其他駕
    駛人違規，並不見值勤之警員取締」云云。
四、經查：
(一)、交通警察掣單舉發違反道路交通管理處罰條例所列之違規事
    實，本質上為行政處分，係公務員基於職務上之公權力，依
    法就特定之具體事件所為之具公法上效果之單方面行政行為
    ，如無形式上顯然之瑕疵可指，基於公務員為公法上行為具
    有公信力之原則，該行政行為當可被推定為真正，其據以依
    法處分之事實認定亦為正確無誤，此與民事訴訟法第355 條
    第2項規定「文書依其程式及意旨得認作公文書，推定其為
    真正」之情形相同。本此公信原則，立法者乃賦予行政機關
    制定違反道路交通事件統一裁罰基準及處理細則，使執行勤
    務員警得當機處分，以達其維護交通秩序、安全之行政目的
    。反之，若謂公務員一切行政行為均需預留證據以證其實，
    則國家行政勢必窒礙難行，準此，刑事訴訟法就犯罪證據所
    列有關之規定與屬於行政秩序罰之交通違規裁罰本質不合之
    部分，自不在準用之列。從而，交通違規行政爭訟之舉證責
    任原理，應非如刑事案件中，必須超越任何合理懷疑，始可
    為有罪判決之嚴格程度，而係應與民事訴訟之舉證責任原理
    相類似，亦即基本上應就行政機關與人民所各自主張有利於
    己之事實，分配其應盡之舉證責任，而非逕予準用刑事訴訟
    上之「無罪推定」原則，此觀諸行政訴訟法第136條，規定
    行政訴訟程序準用民事訴訟法第277條舉證責任分配原則之
    立法意旨，即可明瞭。又道路交通管理處罰條例並未規定車
    輛闖紅燈之違規事項需以錄影或拍照存證方得以舉發，且闖
    紅燈乃瞬間發生之事，除非交岔路口設有科學儀器，得以在
    發生違規行為當下拍攝或拍照存證外，自難苛責一般執行巡
    邏勤務之警員，須隨時手持攝影機或照相機緊盯燈光號誌及
    來往車輛，及時拍攝或照相，不得據此認定交通違規之裁決
    處分為違法。
(二)、抗告人駕駛前開自用小客車於前揭時、地，行經有燈光號誌
    管制之交岔路口闖紅燈左轉之違規事實，業據證人即舉發員
    警張辰蔚證稱：「異議人在上揭時間、地點之交岔路口左轉
    時，燈號已經變紅燈幾秒了，且異議人左轉時，異議人所駕
    駛之車輛，後面並沒有車子，只有我們巡邏的機車，我當時
    就是騎乘該機車至康樂街61巷口北往南，異議人是北往東。
    我當時所騎乘的巡邏機車，就在他的右後方。而當時時間已
    經很晚了，那條街通常九點以後就很少車子了，所以當時視
    線很清楚，我可以明確判斷是黃燈或紅燈」等語明確（原審
    卷第25頁），並有證人張辰蔚所繪製現場圖足資佐證。又衡
    諸證人張辰蔚與異議人互不相識，亦無仇怨，復到庭具結為
    以上之證述，應無甘冒偽證重罪而設詞誣陷異議人之理，且
    其所證本件舉發經過事實，具體明確，顯非一般憑空捏造證
    詞可擬。
(三)、再本件之舉發，係適有證人張辰蔚騎乘巡邏機車值防搶勤務
    ，經過該路段才見到抗告人違規，亦據該證人證述明確。是
    證人舉發抗告人當時，並非值特定之交通勤務，亦無抗告人
    所稱：「偷偷地躲在秘密處舉發」之情。則證人張辰蔚既係
    值防搶勤務，適時見到抗告人之違規而舉發，益徵其所言證
    詞更屬可信。至於抗告人所陳，當時亦有其他駕駛人違規云
    云，並無舉出何位駕駛人有何違規狀況？且證人張辰蔚到庭
    亦證稱：「事實上當時舉發地點，違規的只有他一人」，則
    抗告人泛指有人違規云云，亦屬不可採信。抗告人確有前揭
    違規行為，堪予認定，其前揭所辯，自無足採。
(四)、綜上，抗告人確有於前揭時、地行經有燈光號誌管制之交岔
    路口闖越紅燈之違規行為，從而原處分機關依前揭道路交通
    管理處罰條例第53條第1項、第63條第1項第3款（原處分漏
    引第1項第3款）規定，裁處抗告人罰鍰2,700元，並記違規
    點數3點，核無違誤，本件抗告人之異議為無理由，原審認
    抗告人之聲明異議為無理由，予以駁回，經核原審裁定認事
    用法並無不合，抗告人提起抗告，但未附具任何理由，其指
    摘原審裁定不當為無理由，應予以駁回。
三、據上論結，應依道路交通案件處理辦法第26條，刑事訴訟法
    第412條，裁定如主文。
中    華    民    國    97    年    4     月    23    日
            刑事第十二庭  審判長法  官  蔡永昌
                                法  官  陳榮和
                                法  官  施俊堯
以上正本證明與原本無異。
不得再抗告。
                                書記官  顧哲瑜
中    華    民    國    97    年    4     月    23    日


司法院資訊處製作；財團法人民間司法改革基金會備份。
